臺灣板橋地方法院刑事判決　　　　　　　96年度訴字第3059號
公　訴　人　臺灣板橋地方法院檢察署檢察官
被　　　告　乙○○
　　　　　　　　　　（現於臺灣臺北戒治所強制戒治中）
上列被告因行使偽造文書等案件，經檢察官提起公訴（96年度偵
字第16977 號），被告於準備程序中就被訴事實為有罪之陳述，
經本院合議庭裁定由受命法官獨任進行簡式審判程序，並判決如
下：
    主  文
乙○○連續行使偽造私文書，足以生損害於他人，累犯，處有期
徒刑陸月，如易科罰金，以銀元參佰元折算壹日，減為有期徒刑
參月，如易科罰金，以銀元參佰元折算壹日。附表所示簽帳單上
偽造之「甲○○」簽名陸枚均沒收。
    事  實
一、乙○○前因違反肅清煙毒條例案件，經臺灣高雄地方法院以
    86年度訴字第1333號判處有期徒刑3 年6 月，嗣經上訴後，
    經臺灣高等法院高雄分院撤銷原判決，仍判處有期徒刑3 年
    6 月確定，於民國90年6 月28日縮短刑期假釋出監，假釋期
    間付保護管束，於93年12月14日保護管束期滿，假釋未經撤
    銷，所餘刑期視為已執行完畢（據此，本案構成累犯）。
二、乙○○仍不知悔改，於95年4 月9 日凌晨1 時許，在臺北縣
    中和市某公園，拾獲甲○○所遺失之臺北國際商業銀行（下
    稱臺北國際商銀）卡號0000000000000000號之信用卡1 張（
    該信用卡係甲○○所有，於95年4 月8 日晚間9 時30分許，
    自臺北縣永和市永安市場捷運站搭乘計程車返回其臺北縣永
    和市○○路318 號2 樓之2 住處時，在計程車上遺失），復
    意圖為自己不法之所有，將上開信用卡侵占入己（所涉侵占
    遺失物罪嫌部分，因檢察官於96年7 月5 日始對乙○○進行
    偵查，其追訴時效已完成，業經臺灣板橋地方法院檢察官不
    另為不起訴處分在案）。復基於意圖為自己不法所有及行使
    偽造私文書之概括犯意，連續於附表所示之時間，持上開信
    用卡至附表所示之商店刷卡消費共6 次（刷卡金額詳如附表
    所示），並於各次之信用卡簽帳單上偽造「甲○○」之簽名
    共6 枚，作成確認購買物品與消費金額之不實信用卡簽帳單
    ，並持以向各該特約商店人員行使，致使各商店人員誤認係
    該信用卡持卡人本人前來消費而陷於錯誤，分別交付如附表
    所示之物品予乙○○，足生損害於甲○○、臺北國際商銀及
    附表之各特約商店。
三、案經臺灣板橋地方法院檢察署檢察官偵查起訴。
    理  由
一、上揭犯罪事實，業據被告乙○○於偵查及本院審理時坦承不
    諱，核與證人甲○○於警詢中指訴其前開信用卡遺失及遭盜
    刷之情節相符，並經證人林振盈於偵查中證述明確。此外，
    復有車籍作業系統查詢認可資料、信用卡申請人資料各1紙
    、監視器翻拍照片12張、簽帳單6紙附卷可佐，足徵被告之
    自白與事實相符。本件事證明確，被告犯行洵堪認定。
二、新舊法之比較適用
　　按被告行為後，刑法於94年2 月2 日修正公布，並自95年7
  　月1日起施行。按行為後法律有變更者，適用行為時之法律
　　，但行為後之法律有利於行為人者，適用最有利於行為人之
    法律，現行刑法第2 條第1 項定有明文。此條規定乃為與刑
    法第1 條罪刑法定主義契合，以貫徹法律禁止溯及既往之原
  ?則，係規範行為後法律變更所生新舊法律比較適用之準據法
    ，是刑法第2 條雖經修正，但既屬適用法律之準據法，則本
    身尚無比較新舊法之問題，應一律適用裁判時之現行刑法第
    2 條規定以決定適用之刑罰法律。又刑法修正之比較新舊法
    ，應就罪刑有關之共犯、未遂犯、想像競合犯、牽連犯、連
    續犯、結合犯，以及累犯加重、自首減輕暨其他法定加減原
    因（如身分加減）與加減例等一切情形，綜其全部罪刑之結
    果而為比較，且就比較之結果，須為整體之適用，不能割裂
    分別適用各該有利於行為人之法律，最高法院95年5 月23日
    95年度第8 次刑事庭會議決議、最高法院24年上字第4634號
    判例、27年上字第261 號判例可資參照。茲就本案所涉法律
    修正比較適用結果分敘如下：
(一)、罰金刑最低數額部分：修正前刑法第33條第5 款原規定：「
    罰金：（銀元）1 元以上」，依現行法規所定貨幣單位折算
    新臺幣條例第2 條規定折算為新臺幣後，上開罰金刑之最低
    數額即為新臺幣3 元；而修正後刑法第33條第5 款則規定：
    「罰金：新臺幣1,000 元以上，以百元計算之」，即修正後
    之罰金刑最低數額，已提高為新臺幣1,000 元；比較新舊法
    之結果，修正後之規定並未較有利於被告。
(二)、修正後刑法已將修正前刑法第55條牽連犯、第56條連續犯之
    規定刪除，此刪除雖非犯罪構成要件之變更，但顯已影響行
    為人刑罰之法律效果，自屬法律有變更。而修正後之刑法，
    既無牽連犯、連續犯得論以裁判上一罪之情形，所犯之數罪
    ，應按其具體情形而可能論以數罪併罰，是比較新舊法結果
    ，以適用修正前刑法第55條、第56條規定論以牽連犯、連續
    犯，對被告較為有利。
(三)、綜上修正前、後法律規定比較之結果，修正後之刑法規定並
    未較有利於被告，揆諸前揭說明，本件自應適用被告行為時
    即修正前之刑法之規定。
(四)、另刑法施行法第1 條之1 第1 項規定：「中華民國94年1 月
    7 日刑法修正施行後，刑法分則編所定罰金之貨幣單位為新
    台幣」。同法條第2 項規定：「94年1 月7 日刑法修正時，
    刑法分則編未修正之條文定有罰金者，自94年1 月7 日刑法
    修正施行後，就其所定數額提高為『30倍』。但72年6 月26
    日至94年1 月7 日新增或修正之條文，就其所定數額提高為
    3 倍。」揆其立法說明，該條文第2 項係「考量新修正之刑
    法施行後，不再適用『現行法規所定貨幣單位折算新台幣條
    例』，為使罰金數額趨於一致，避免衍生新舊法比較適用問
    題，以緩和實務適用法律之衝擊之前提下，規定第2 項如上
    」，顯見刑法施行法第1 條之1 第2 項增訂後，刑法條文定
    有罰金者，自無再適用罰金罰鍰提高標準條例第1 條提高倍
    數規定之餘地（最高法院96年度台上字第1464號判決意旨參
    照），而應逕行適用刑法施行法第1 條之1 之規定，附此敘
    明。
三、論罪科刑
(一)、按簽帳單係以文字為一定之意思表示，持信用卡刷卡消費時
    ，在簽帳單上簽署姓名，除表示已收受特約商店所交付之交
    易標的物或消費標的，並確認該筆消費之憑證，具有表示法
    律上權利義務關係之證明，故簽帳單性質上除與收據相同外
    ，並且為信用卡發卡銀行依據此向簽帳人收款之憑證，屬私
    文書之一種。是核被告所為，係犯刑法第216 條、第210 條
    之行使偽造私文書罪及同法第339 條第1 項之詐欺取財罪。
    被告在如附表所示之信用卡簽帳單上偽造「甲○○」之署押
    ，係偽造私文書之階段行為，其偽造私文書後復持以行使，
    偽造之低度行為為行使之高度行為所吸收，均不另論罪。又
    被告先後六次行使偽造私文書及詐欺取財之犯行，均時間緊
    接，所犯係構成要件相同之罪名，顯係基於概括犯意反覆為
    之，均為連續犯，應分別依修正前刑法第56條連續犯之規定
    ，論以一連續行使偽造私文書罪及一連續詐欺取財罪，並均
    加重其刑。被告所犯連續行使偽造私文書罪及連續詐欺取財
    罪間，有方法目的之牽連關係，為牽連犯，應依修正前刑法
    第55條後段規定，從一重之連續行使偽造私文書罪處斷。
(二)、被告有如事實欄所示之犯罪科刑執行情形，有臺灣高等法院
    被告全國前案紀錄表可佐，其於有期徒刑執行完畢後5 年內
    ，故意再犯本件有期徒刑以上之罪，為累犯，應依刑法第47
    條第1 項之規定加重其刑（被告行為後，刑法第47條關於累
    犯之規定雖經修正，惟被告不問依修正前後刑法第47條之規
    定，均構成累犯，並無有利或不利之情形，即無適用刑法第
    2 條第1 項規定為新舊法比較之餘地，應直接適用現行有效
    之裁判時法即修正後刑法第47條第1 項之規定）。
(三)、爰審酌被告之素行、犯罪之動機、目的、手段、所生危害之
    程度，及犯後坦承犯行，態度尚佳等一切情狀，量處如主文
    所示之刑，以資懲儆。又關於有期徒刑易科罰金之折算標準
   ， 修正前刑法第41條第1 項前段原規定：「犯最重本刑為5
    年以下有期徒刑以下之刑之罪，而受6 個月以下有期徒刑或
    拘役之宣告，因身體、教育、職業、家庭之關係或其他正當
    事由，執行顯有困難者，得以1 元以上3 元以下折算1 日，
    易科罰金」，而依當時有效之罰金罰鍰提高標準條例第2 條
    （已於95年7 月1 日刪除生效）前段規定，就上開數額提高
    為100 倍折算1 日，亦即修正前刑法第41條第1 項前段所規
    定之易科罰金折算標準，係以銀元100 元至300 元折算1 日
    ，依現行法規所定貨幣單位折算新臺幣條例第2 條規定折算
    為新臺幣後，係以新臺幣300 元至900 元折算1 日；修正後
    刑法第41條第1 項前段則規定：「犯最重本刑為5 年以下有
    期徒刑以下之刑之罪，而受6 個月以下有期徒刑或拘役之宣
    告者，得以新臺幣1,000 元、2,000 或3,000 元折算1 日，
    易科罰金」，亦即修正後刑法第41條第1 項前段所規定之易
    科罰金折算標準，係以新臺幣1,000 元、2,000 元或3,000
    元折算1 日；比較新舊法之結果，修正後之規定並未較有利
    於被告，依刑法第2 條第1 項前段之規定，應適用修正前刑
    法第41條第1 項前段、修正前罰金罰鍰提高標準條例第2 條
    規定，諭知易科罰金之折算標準。再被告本件犯罪時間係在
    96年4 月24日以前，合於中華民國九十六年罪犯減刑條例所
    定之減刑條件，爰依該條例第2 條第1 項第3 款規定，減其
    宣告刑2 分之1 ，並諭知易科罰金之折算標準。
(四)、被告在如附表所示商店消費時，在信用卡簽帳單商店存根聯
    上偽造之「甲○○」署押共6 枚，不問屬於被告與否，均應
    依刑法第219 條之規定宣告沒收。
據上論斷，應依刑事訴訟法第273 條之1 第1 項、第299 條第1
項前段，刑法第2 條第1 項前段、第56條（修正前）、第216 條
、第210 條、第339 條第1 項、第55條後段（修正前）、第47條
第1 項、第219 條、第41條第1 項前段（修正前），修正前罰金
罰鍰提高標準條例第2 條，刑法施行法第1 條之1 第1 項、第2
項前段，中華民國九十六年罪犯減刑條例第2 條第1 項第3 款、
第7 條，判決如主文。
本案經檢察官林俊峰到庭執行職務。
中　　華　　民　　國　　96　　年　　11　　月　　23　　日
                  刑事第七庭    法　官  吳佳穎
以上正本證明與原本無異
如不服本判決應於送達後10日內向本院提出上訴狀
                                書記官　陳香君
中　　華　　民　　國　　96　　年　　11　　月　　29　　日
附錄本案論罪科刑法條全文：
中華民國刑法第210條
偽造、變造私文書，足以生損害於公眾或他人者，處5 年以下有
期徒刑。
中華民國刑法第216條
行使第210 條至第215 條之文書者，依偽造、變造文書或登載不
實事項或使登載不實事項之規定處斷。
中華民國刑法第339條
意圖為自己或第三人不法之所有，以詐術使人將本人或第三人之
物交付者，處5 年以下有期徒刑、拘役或科或併科1 千元以下罰
金。
以前項方法得財產上不法之利益或使第三人得之者，亦同。
前二項之未遂犯罰之。
附表
┌──┬────────┬─────┬──────┬────┬────┬──────┬─────┐
│編號│信用卡          │  時  間  │  地    點  │盜刷金額│詐得財物│簽帳單頁碼  │偽造之署押│
├──┼────────┼─────┼──────┼────┼────┼──────┼─────┤
│ 一 │臺北國際商銀卡號│95年4月9日│臺北縣中和市│ 4180元 │行動電話│95偵字第    │偽造之「王│
│    │0000000000000000│凌晨2 時25│中山路2段228│        │        │24487 號卷第│義明」署押│
│    │號信用卡        │分許      │號地下1 樓大│        │        │26頁        │1枚       │
│    │                │          │潤發中和店  │        │        │            │          │
├──┼────────┼─────┼──────┼────┼────┼──────┼─────┤
│ 二 │同上            │95年4月9日│臺北縣中和市│  780元 │  油品  │同上卷第27頁│同上      │
│    │                │凌晨2 時40│中正路260號 │        │        │            │          │
│    │                │分許      │中國石油中和│        │        │            │          │
│    │                │          │站          │        │        │            │          │
├──┼────────┼─────┼──────┼────┼────┼──────┼─────┤
│ 三 │同上            │95年4月9日│臺北縣中和市│ 8390元 │行動電話│同上卷第28頁│同上      │
│    │                │凌晨3 時35│景平路182號1│        │        │            │          │
│    │                │分許      │樓大潤發景平│        │        │            │          │
│    │                │          │店          │        │        │            │          │
├──┼────────┼─────┼──────┼────┼────┼──────┼─────┤
│ 四 │同上            │95年4月9日│臺北縣中和市│ 6961元 │藍芽耳機│同上卷第29頁│同上      │
│    │                │凌晨4 時22│中山路2段228│        │        │            │          │
│    │                │分許      │號地下1 樓大│        │        │            │          │
│    │                │          │潤發中和店  │        │        │            │          │
├──┼────────┼─────┼──────┼────┼────┼──────┼─────┤
│ 五 │同上            │95年4月9日│臺北縣中和市│  670元 │  油品  │同上卷第30頁│同上      │
│    │                │凌晨4 時30│中和路212號 │        │        │            │          │
│    │                │分許      │全宏二站加油│        │        │            │          │
│    │                │          │站          │        │        │            │          │
├──┼────────┼─────┼──────┼────┼────┼──────┼─────┤
│ 六 │同上            │95年4月9日│臺北縣中和市│ 4180元 │   CD   │同上卷第26頁│同上      │
│    │                │凌晨6 時16│中山路2段228│        │        │            │          │
│    │                │分許      │號地下1 樓大│        │        │            │          │
│    │                │          │潤發中和店  │        │        │            │          │
└──┴────────┴─────┴──────┴────┴────┴──────┴─────┘
